臺灣高等法院刑事裁定　　　　　　　　　96年度抗字第1331號
抗　告　人
即受處分人　甲○○
上列抗告人因撤銷假釋聲明異議案件，不服臺灣臺北地方法院中
華民國96年10月15日裁定（96年度聲字第1678號），提起抗告，
本院裁定如下：
    主  文
抗告駁回。
    理  由
一、原裁定略以：抗告人即受處分人甲○○前因盜匪等案件，經
    最高法院以80年度台上字第2208號判決駁回上訴，應執行無
    期徒刑確定，於民國80年6月25日入監執行，於93年10月12
    日假釋出監，並付保護管束，惟抗告人於假釋期間另犯妨害
    自由等案件，經臺灣士林地方法院檢察署檢察官以95年度偵
    字第4121號提起公訴，且抗告人於95年3月12日及同年4 月
    12日均未遵期至臺灣臺北地方法院檢察署報到，違反保護管
    束期間應遵守事項，情節重大，經法務部以95年12月25日法
    矯字第0950041266號撤銷其假釋，並於96年5月25日入監接
    續執行殘餘刑期。抗告人雖以檢察官起訴部分，僅係男女交
    往所生之糾紛，該案尚在審理中，及抗告人於於95年3月12
    日、同年4月12日未能依時報到，係因前開感情糾紛致其精
    神疾病復發而疏失所致，經告誡後，已於95年4月13日趕赴
    報到，並無不遵守命令之意云云置辯。惟抗告人前開案件既
    經檢察官提起公訴在案，足認確實未有保持善良品行之情形
    ，至於是否經判決有罪，則非撤銷假釋之審查要件。抗告人
    未按時報到一節，其患病與否，本不能作為免按時報告之理
    由，況且抗告人既能於4月間應報到日之隔日補行報到，益
    徵其精神疾病無足影響抗告人得否前往報到。綜上，因認抗
    告人所陳，不足採信。抗告人於假釋期間內，既有有未保持
    善良品行、未服從檢察官及執行保護管束者之命令，與未每
    月至少向執行保護管束者報告一次其身體健康、生活情況及
    工作環境等行為，是法務部依法撤銷異議人之假釋，核無不
    合，故駁回抗告人之聲明異議等語。
二、抗告意旨則謂：伊係因感情糾紛誤遭檢察官起訴，且該案仍
    在審理中，尚未確定，依無罪推定原則，自不能遽認伊未確
    實保持善良品行。何況，伊於假釋後認真工作，素行良好，
    係因突遭女友騙財造成精神疾病復發，致一時疏失而未依時
    報到，懇請鈞院予以自新機會，將撤銷假釋之處分撤銷云云
    。
三、按假釋中因故意更犯罪，受有期徒刑以上刑之宣告者，撤銷
    其假釋；又假釋出獄者，在假釋中付保護管束，違反保護管
    束規則情節重大者，得撤銷假釋，刑法第78條第1項、第93
    條第2項、第3項分別定有明文。又刑法第78條第1項所定撤
    銷假釋原因以「假釋中因故意更犯罪，受有期徒刑以上刑之
    宣告」為要件，係在貫徹未能惕勵自新而更犯罪者，不宜許
    期繼續假釋之旨，係必要之撤銷，法院並無裁量權。而保安
    處分執行法第74條之3所定撤銷假釋之立法理由，則係因假
    釋中交保護管束，目的在藉此保安處分之執行，監督受刑人
    假釋後之行狀與輔導其適應社會生活，其能繼續保持善行，
    以達教化或治療之目的，倘假釋中受保護管束人違反保護管
    束期間應遵守之事項，且情節重大，而不能達其教化或治療
    之目的，足見保護管束處分已不能收效，得為刑法第93條第
    3項撤銷保護管束之事由，乃予以撤銷使回至監獄執行刑罰
    ，故其撤銷事由係以「違反保護管束應遵守之事項，情節重
    大」為要件，與刑法第78條之撤銷假釋規定相較，二者不論
    規範目的、撤銷要件或撤銷程序均不相同，不容混淆（參照
    最高法院94年台抗字第235號裁定意旨）。此外，保安處分
    執行法第74條之2復規定，受保護管束人在保護管束期間內
    ，應保持善良品性、服從檢察官及執行保護管束者之命令；
    而所謂未保持善良品行，例如：有流氓行為，被裁定交付感
    訓處分，或涉嫌再犯罪，經起訴或通緝者而言。所謂未服從
    檢察官及執行保護管束者之命令，例如：未依檢察官之指示
    於指定之日期，前往應執行保護管束之地檢署或向執行保護
    管束者報到；或核准出國後，滯留國外，無正當理由，未於
    指定之期日內返國報到者而言（參照地方法院檢察署執行保
    護管束案件手冊）。
四、經查：
  (一)抗告人於保護管束期間，於94年12月至95年1月間另犯妨害
    自由等案件，經檢察官於95年5月24日提起公訴，有台灣士
    林地方法院檢察署檢察官95年度偵字第4121號起訴書、本院
    被告前案紀錄表在卷可參。依起訴書所載，抗告人涉有強拍
    裸照、恐嚇要將被害人毀容、殺害被害人全家等情，有被害
    人之指訴、證人之證述、被害人裸照、通聯紀錄等件為憑，
    足見抗告人違反未保持善良品行之情節重大。
  (二)此外，抗告人於涉犯上述妨害自由等罪嫌後，於95年3月12
    日、95年4月12日即未遵期向執行保護管束者報告，雖稱係
    因精神疾病復發所致，然抗告人非但未事先報告，且受告誡
    後，即得速於95年4月13日趕赴報到，顯見抗告人未遵期報
    告與精神疾病是否復發無關，自不得作為未遵期報到之理由
    。
  (三)綜上，抗告人既於假釋期間有未保持善良品行、且未如期向
    執行保護管束者報告之情事，核有保安處分法第74條之3、
    第74條之2第1款前段、第2款、第4款之事由，從而法務部於
    95年12月15日以法矯字第0950041266號所為之撤銷假釋處分
    ，於法並無不當。受處分人仍執陳詞，提起本件抗告，為無
    理由，應予駁回。
據上論斷，應依刑事訴訟法第412條，裁定如主文。
中　　華　　民　　國　　96　　年　　11　　月　　30　　日
　　　　　　　　　刑事第二庭審判長法　官  呂丹玉
　        　　　　　　　          法　官  李麗玲
  　　　　　　　　　　　　　      法　官  林恆吉
以上正本證明與原本無異。
如不服本裁定，應於收受送達後五日內向本院提出抗告狀。
                                  書記官  阮桂芳
中　　華　　民　　國　　96　　年　　11　　月　　30　　日
